臺灣高等法院高雄分院刑事裁定　　 100年度交抗字第78號
抗　告　人
即受處分人　黃俊仁
上列抗告人因違反道路交通管理處罰條例聲明異議案件，不服臺
灣高雄地方法院中華民國100 年2 月22日裁定（99年度交聲字第
3215號、第3216號；原處分機關裁決文號：高市交裁字第裁32—
KK0000000 、32—KK0000000 號），提起抗告，本院裁定如下：
    主  文
抗告駁回。
    理  由
一、抗告意旨仍以：本件抗告人即受處分人（下稱抗告人）聲明
    異議後，得知警員李春樑當時執行勤務時，非依照勤務內容
    值勤，所駕駛之車輛無明顯之警用公務車外觀，違背法律正
    當程序；且抗告人駕駛汽車行經違規路段時，當場無不能或
    不宜攔停舉發之情形，且在舉發地點前，未合法設置舉發違
    規測速之告示牌，是以本件逕行舉發之程序不合法。再者，
    本件採證之測速照相機及雷達測速儀，均係未經檢定合格之
    器材，是測得抗告人以時速123 公里行駛之真實性及正確性
    均有可疑。爰提起抗告，請撤銷原裁定更為適法之裁定等語
    。
二、本件原裁定以：
  (一)抗告人於民國99年8 月18日10時21分駕駛車牌號碼0969-SW
    號自小客車，行經最高時速限制60公里之雲林縣145 號公路
    39.8公里府番段，經員警以雷達測速器測得時速123 公里，
    業據證人即舉發員警李春樑到庭證述明確，並有採證照片1
    張在卷足憑。
  (二)雖抗告人以前揭情詞置辯。然查，本件員警李春樑係用廠牌
    ：TRAFFIPAX 、型號主機：Speedophot之雷達測速照相儀器
    採證，又該儀器業為經濟部標準檢驗局檢定合格，本件舉發
    時猶在有效期限內等節，為證人李春樑結證明確，復有雲林
    縣警察局100 年1 月18日雲警交字第1001300128號函暨檢附
    之合格證書在卷可佐，故該雷達測速器之準確性及正確性應
    值得信賴，益徵受處分人於上揭時、地確有駕駛汽車行車速
    度超過規定之最高時速60公里以上的違規事實。又員警李春
    樑採證當時係穿著制服，站立在雲林縣145 號公路路旁，亦
    據李春樑證述在卷，以抗告人行車時速高達123 公里而言，
    員警顯難攔停舉發至為灼然。再者，違規地點在同路段北上
    40公里處及南下39.26 公里處，均豎立含有「最高行車速限
    60公里」圓形禁制標誌之「前有測速照相」警告標示牌，且
    該警告標示牌之豎立位置明顯可見，並無遭樹木或其他物品
    遮蔽，有雲林縣警察局99年12月24日雲警交字第0991302866
    號函檢附之告示牌設置位置照片2 張在卷可憑，足徵該速限
    標誌及警告標示牌係在雷達測速儀至少100 公尺前之適當距
    離豎立無訛，抗告人辯稱：違規地點前未合法設置舉發違規
    測速之告示牌云云，顯有誤會。況雷達（雷射）測速儀設置
    之目的，乃在敦促駕駛人依行車速限駕駛，以期在駕駛人避
    免受罰之心理下，達到依行車速限駕駛，進而維護行車安全
    之最大效益。是以，相關道路交通安全法規既係基於社會大
    眾用路之安全及避免發生事故等目的而訂定，屬社會大眾用
    路之基本依據，駕駛人於駕駛車輛時本即具有遵守相關規定
    以保障自身及他人行的安全之義務，前揭告示牌之設置，其
    作用在於提醒駕駛人注意行車速限，駕駛人本有按速限行駛
    之注意義務，主管機關縱未於測速地點前100 公尺、300 公
    尺前設立警示告示牌，駕駛人仍無從免於違規受罰之行政責
    任。由上可知，本件逕行舉發並無違法之處。
三、經查：
  (一)按汽車駕駛人，駕駛汽車行車速度，超過規定之最高時速60
    公里以上者，處6 千元以上2 萬4 千元以下罰鍰，並當場禁
    止其駕駛；汽車駕駛人有第1 項第2 款行為者，並吊扣該汽
    車牌照3 個月；汽車駕駛人違反第1 項規定者，應接受道路
    交通安全講習；汽車駕駛人，有第43條之情形者，除依原條
    款處罰鍰外，並予記違規點數3 點；道路交通管理處罰條例
    第43條第1 項第2 款、第4 項前段、第5 項前段、第63條第
    1 項第3 款分別定有明文。次按汽車駕駛人之行為有經以科
    學儀器取得證據資料證明其行為違規之情形，當場不能或不
    宜攔截製單舉發者，得逕行舉發；第1 項逕行舉發，應記明
    車輛牌照號碼、車型等可資辨明之資料，以汽車所有人為被
    通知人製單舉發，道路交通管理處罰條例第7 條之2第1項第
    7 款、第4 項亦有明定。又按對於汽車駕駛人有行車速度超
    過規定之最高速限或低於規定之最低速限違規行為予以逕行
    舉發，採用固定或非固定式科學儀器取得證據資料證明者，
    於一般道路須至少於100 公尺前，於高速公路、快速公路須
    至少於300 公尺前，明顯標示之，道路交通管理處罰條例第
    7 條之2 第2 項第9 款、第3 項亦定有明文；衡其立法用意
    ，不外表明科處違規人行政裁罰之終極目的，乃在敦促駕駛
    人依行車速限駕駛，是以科學儀器採證，應由主管機關在明
    顯處告示，用以提醒駕駛人依道路限速行駛，以期在駕駛人
    避免受罰之心理下，達到依行車速限駕駛進而維護行車安全
    之最大效益，尚非謂如有違反，駕駛人超速行駛之違規行為
    即應不罰，其理至明。換言之，駕駛人在一般道路、高速公
    路或快速道路依照規定速限行駛之義務，本不因警察機關有
    無在裝設測速儀器前方道路之明顯處豎立明顯標示而有差別
    ，駕駛人亦不能僅因其在通過裝有測速儀器之路段前，並未
    察覺任何明顯之告示牌或警告標誌，即可遽謂其並無超速而
    免於受罰。
  (二)至於抗告人抗告意旨所稱各節；經查，證人即警員李春樑當
    時係著制服，並駕駛警備公務車執行勤務乙節，業經警員李
    春樑於原審證述甚明，且依原審法院向雲林縣警察局函示本
    件交通違規採證說明，該局於100 年1 月18日雲警交字第10
    01300128號回函稱：車號0969-SW 自小客車之違規照片，確
    為本局裝設之廠牌為TRAFFIPAX 、型號：（主機）SPEEDOPH
    OT之雷達測速照相機儀器所拍攝無誤（並附該測速器檢驗合
    格證書），有該函可稽（見原審交聲第3215號卷第57頁），
    是警員李春樑當時確實依法值勤職務，因而抗告人違反交通
    規定之事實，已臻明確。抗告人於抗告狀聲請調閱99年8 月
    18日勤務分配表、值勤記錄，及測速器之審驗合格資料等，
    既無必要，一併敘明。
四、綜上所述，抗告人確於上開時、地駕駛上開車輛以行車速度
    超過規定之最高時速60公里以上行駛之違規行為，且逕行舉
    發之程序亦無違法之處。從而原處分機關依道路交通管理處
    罰條例第43條、第63條第1 項第3 款等規定裁處抗告人罰鍰
    8,000 元、記違規點數3 點並施以道路交通安全講習（以32
    —KK0000000 號裁罰）；另吊扣該汽車牌照3 個月（以32—
    KK0000000 號裁罰），核無違誤。抗告人仍執與原審異議多
    屬相同之陳詞提起抗告，指摘原裁定不當，請求撤銷，自非
    可取，其抗告為無理由，應予駁回。
據上論斷，應依道路交通案件處理辦法第26條，刑事訴訟法第41
2 條，裁定如主文。
中    華    民    國   100    年    3     月    25    日
                  刑事第四庭    審判長法  官  蕭權閔
                                      法  官  唐照明
                                      法  官  吳進寶
以上正本證明與原本無異。
不得抗告。
中    華    民    國   100    年    3     月    25    日
                                      書記官  唐奇燕